【裁判字號】    95,訴,779
【裁判日期】    951116
【裁判案由】    違反著作權法
【裁判全文】
臺灣屏東地方法院刑事判決               95年度訴字第779號
公  訴  人  臺灣屏東地方法院檢察署檢察官
被      告  乙○○
上列被告因違反著作權法案件，經檢察官提起公訴（95年度偵字
第3061號），本院合議庭裁定由受命法官獨任依簡式審判程序審
理，判決如下：
    主  文
乙○○連續意圖銷售而擅自以重製於光碟之方法侵害他人之著作
財產權，處有期徒刑陸月，如易科罰金以銀元佰元即新臺幣玖
佰元折算壹日。扣案之盜版光碟「花田少年史」拾貳片、筆記型
電腦壹台、外接式硬碟壹台、外接式燒錄機壹台及空白光碟片壹
佰貳拾陸片均沒收。
    事  實
一、乙○○明知視聽著作「花田少年史」係齊威國際多媒體股份
    有限公司（以下簡稱齊威公司）享有著作財產權之視聽著作
    ，非經該公司授權，不得擅自重製，竟基於意圖銷售而擅自
    以重製於光碟之方法侵害他人之著作財產權並散布之概括犯
    意，於購入正版之「花田少年史」光碟後，自民國95年3 月
    間某日起迄同年5 月11日止，在屏東縣屏東市○○路232 號
    之1 住處，以使用筆記型電腦外接硬碟及燒錄機，將上開視
    聽著作儲存於外接式硬碟內，再以外接式燒錄機燒錄於空白
    光碟之方式，先後多次重製上開視聽著作，而侵害齊威公司
    之著作財產權。乙○○並透過其向YAHOO 奇摩拍賣網站申請
    之帳號cherries194 號網路交易平台，在網路上公然張貼每
    套12片價格新臺幣（下同）290 元之拍賣訊息，由不特定人
    出價購買其擅自重製之「花田少年史」光碟，且提供上開帳
    號之電子郵件信箱作為客戶聯繫查詢之用，並以其在玉山銀
    行屏東分行開設之0000-000-000000 號帳戶供成交之客戶匯
    入買賣價金，在前述期間總計售出81套，得款23,490元。嗣
    於95年5 月11日下午1 時40分許，在上址為警查獲，並扣得
    供上開犯罪所用之盜版光碟「花田少年史」12片、筆記型電
    腦1 台、外接式硬碟1 台及外接式燒錄機1 台，另亦扣得乙
    ○○所有供犯罪預備之空白光碟片126 片。
二、案經被害人齊威公司訴由內政部警政署保安警察第二總隊第
    一大隊第二中隊報請臺灣屏東地方法院檢察署檢察官偵查起
    訴。
    理  由
一、本件被告所犯非死刑、無期徒刑或最輕本刑為三年以上有期
    徒刑之罪，亦非高等法院管轄第一審之案件，被告於準備程
    序就被訴事實為有罪之陳述，經告知簡式審判程序之旨，並
    聽取當事人之意見後，本院合議庭依刑事訴訟法第273 條之
    1 第1 項規定，裁定本件由受命法官獨任以簡式審判程序審
    理，合先敘明。
二、前揭事實，業據被告於警詢、檢察官偵查中及本院審理時坦
    承不諱，核與告訴代理人甲○○於警詢中證述之情節相符，
    並有行政院新聞局錄影節目審查合格證明書、發行證明書、
    平成15年登簿第1094號認證、節目代理合約、玉山銀行屏東
    分行帳號0000-000-000000 號存摺、YAHOO 奇摩網站網頁資
    料附卷及盜版光碟「花田少年史」12片、筆記型電腦1 台、
    外接式硬碟1 台、外接式燒錄機1 台、空白光碟片126 片扣
    案可資佐證，事證明確，被告犯行洵堪認定。
三、按行為後法律有變更者，適用行為時之法律。但行為後之法
    律有利於行為人者，適用最有利於行為人之法律。刑法第2
    條第1 項定有明文。茲因本件論罪科刑所適用之刑法於94年
    2 月2 日修正公布，95年7 月1 日施行，被告行為後法律有
    變更，爰比較新舊法如下：
(一)、易科罰金之折算標準部分：依修正前刑法第41條第1 項前段
    、修正前罰金罰鍰提高標準條例第2 條規定，有期徒刑或拘
    役易科罰金，以銀元100 元以上300 元以下（即新臺幣300
    元以上900 元以下）折算1 日，修正後刑法第41條前段則改
    為以新臺幣1,000 元、2,000 元或3,000 元折算1 日，比較
    新舊法，以修正前之規定較有利於被告。
(二)、牽連犯部分：被告行為後，刑法第55條牽連犯之規定業已刪
    除，此雖非犯罪構要件之變更，但已影響刑罰之法律效果，
    自屬法律有變更。本件被告觸犯明知係侵害著作財產權之重
    製光碟而散布、意圖銷售而擅自以重製於光碟之方法侵害他
    人之著作財產權二罪，本僅有犯前一罪之故意，惟其方法行
    為另犯後一罪名，此二罪之間，在客觀上即通常觀念，足認
    有方法與目的之牽連關係，依修正前刑法第55條之規定，本
    得適用牽連犯之規定從一重處斷，依新法則應併合處罰，比
    較新舊法，自以修正前之規定較有利於被告。
(三)、連續犯部分：被告行為後，刑法第56條連續犯之規定亦已刪
    除，被告先後多次明知係侵害著作財產權之重製光碟而散布
    、意圖銷售而擅自以重製於光碟之方法侵害他人之著作財產
    權之犯行，依修正前之規定各僅應論以一罪，依新法則均應
    論以數罪，併合處罰，此雖非犯罪構成要件之變更，但已影
    響刑罰之法律效果，比較新舊法，亦以適用修正前之規定較
    有利於被告。
(四)、綜合比較之結果，本件被告行為後之刑法規定對其並非較為
    有利，自應適用其行為時之刑法。
四、核被告所為，係犯著作權法第91條第3 項、第2 項之意圖銷
    售而擅自以重製於光碟之方法侵害他人之著作財產權罪，及
    同法第91條之第3 項、第2 項之明知係侵害著作財產權之重
    製光碟而散布罪。至其明知係侵害著作財產權之重製光碟而
    意圖散布而持有之低度行為，則應為散布之高度行為所吸收
    ，不另論罪。被告先後多次意圖銷售而擅自以重製於光碟之
    方法侵害他人之著作財產權之犯行，及其先後多次明知係侵
    害著作財產權之重製光碟而散布之犯行，均係時間緊接，犯
    罪構成要件相同，均顯係基於概括之犯意反覆為之，俱應依
    連續犯之規定論以一罪。又被告所犯上開二罪，有方法目的
    之牽連關係，應依牽連犯之規定，從一重之連續意圖銷售而
    擅自以重製於光碟之方法侵害他人之著作財產權罪處斷。爰
    審酌被告並無前科，素行良好，其重製及銷售盜版光碟之數
    量尚非甚鉅，且犯罪後坦承犯行，頗具悔意，惟迄未與被害
    人公司達成和解或賠償其所受損害等一切情狀，量處如主文
    所示之刑，並諭知易科罰金之折算標準。扣案之盜版光碟「
    花田少年史」12片、筆記型電腦1 台、外接式硬碟1 台及外
    接式燒錄機1 台，乃供被告犯罪所用之物，業據其供明在卷
    ，依著作權法第98條規定，不問是否屬於被告所有，均沒收
    之，另空白光碟片126 片，乃被告所有供犯罪預備之物，亦
    據其供明在卷，併依修正前刑法第38條第1 項第2 款規定沒
    收之。
據上論斷，應依刑事訴訟法第273 條之1 第1 項、第299 條第1
項前段、著作權法第91條第3 項、第2 項、第91條之1 第3 項、
第2 項、第98條，刑法第11條、第2 條第1 項前段、修正前刑法
第56條、第55條、第41條第1 項前段、第38條第1 項第2 款，修
正前罰金罰鍰提高標準條例第2 條，判決如主文。
本案經檢察官林吉泉到庭執行職務。
中    華    民    國    95    年    11    月    16    日
                  刑事第三庭    法  官  春生
以上正本證明與原本無異。
如不服本判決應於收受本判決送達後十日內向本院提出上訴書狀
，其未敘述上訴理由者，並得於提起上訴後十日內向本院補提理
由書狀（均須按他造當事人之人數附繕本）「切勿逕送上級法院
」
                                書記官  唐淑嫻
中    華    民    國    95    年    11    月    16    日
附錄本案論罪科刑法條
著作權法第91條第2項、第3項：
意圖銷售或出租而擅自以重製之方法侵害他人之著作財產權者，
處六月以上五年以下有期徒刑，得併科新臺幣二十萬元以上二百
萬元以下罰金。
以重製於光碟之方法犯前項之罪者，處六月以上五年以下有期徒
刑，得併科新臺幣五十萬元以上五百萬元以下罰金。
著作權法第91條之1第2項、第3項：
明知係侵害著作財產權之重製物而散布或意圖散布而公開陳列或
持有者，處三年以下有期徒刑，得併科新臺幣七萬元以上七十五
萬元以下罰金。
犯前項之罪，其重製物為光碟者，處六月以上三年以下有期徒刑
，得併科新臺幣二十萬元以上二百萬元以下罰金。但違反第八十
七條第四款規定輸入之光碟，不在此限。


司法院資訊處製作；財團法人民間司法改革基金會備份。
